【裁判字號】    92,交聲,212
【裁判日期】    920324
【裁判案由】    違反道路交通管理處罰條例
【裁判全文】
臺灣士林地方法院交通事件裁定                  九十二年度交聲字第二一二號
    原處分機關  交通部公路總局臺北區監理所
    異  議  人
    即受處分人  甲○
右受處分人因違反道路交通管理處罰條例案件，對於交通部公路總局臺北區監理所於
民國九十二年一月十日所為之裁決（北市交裁駕字第北監自裁字第裁四○─Ｃ000
00000號）聲明異議，本院裁定如左：
    主      文
異議駁回。
    理      由
一原處分機關係以：異議人即受處分人甲○於民國九十年八月九日上午八時二十五分
  許，駕駛車牌號碼ＥＴ─八一一九號自用小客車，沿臺北縣新莊市○○路往中港路
  方向由北往南行駛，行經臺北縣新莊市○○路、昌平街交岔路口，明知汽車行經交
  岔路口欲左轉時，應行至交岔路口中心處左轉，並注意有無直行車，且依當時日間
  晴天自然光線、路面乾燥無缺陷、視距良好，復無不能注意之情事，竟疏未注意，
  即貿然提前斜向往東左轉，且未讓對向直行車先行，適有林慧珍騎乘車牌號碼ＤＫ
  Ｖ─四三八號重型機車於對向車道由南向北行至上開路口，因閃避不及，車頭撞及
  異議人駕駛之自用小客車右前車門而肇事，造成林慧珍受有創傷性硬腦膜下出血、
  蜘蛛網膜下出血、腦水腫、左側創傷性氣胸、右鎖骨骨折、右肩胛骨骨折、右第四
  指骨折、右肩臂神經叢損傷致手臂肌肉萎縮無力、臉及胸擦傷、顱骨缺損、頭部外
  傷、器質性情感性精神病等傷害，因認異議人違反道路交通管理處罰條例第六十一
  條第三項規定，裁處異議人吊扣駕駛執照三個月之處分。
二本件異議人即受處分人甲○異議意旨略以：依力學原理，機車遭撞擊後應會往其行
  進方向之左前方滑行，故本件車禍兩車碰撞處應在機車倒地位置之前，不能遽認異
  議人提前左轉，且兩車撞擊時，異議人駕駛之汽車已完成轉彎動作，被害人應讓轉
  彎車先行，本件被害人騎乘機車不注意車前狀況，車禍之發生實係被害人本身違規
  所致云云。
三按汽車行駛至交岔路口，左轉彎時，應距交岔路口三○公尺前顯示方向燈或手勢，
  行至交岔路口中心處左轉，並不得占用來車道搶先左轉，轉彎車應讓直行車先行，
  始得迴轉，道路交通安全規則第一百零二條第一項第四款、第六款定有明文。又汽
  車駕駛人，駕駛汽車違反道路交通安全規則，因而肇事致人受傷者，吊扣其駕駛執
  照三個月到六個月，道路交通管理處罰條例第六十一條第三項亦有明文規定。
四經查：(一)異議人即受處分人甲○於九十年八月九日上午八時二十五分許，駕駛車牌
  號碼ＥＴ─八一一九號自用小客車，沿臺北縣新莊市○○路由北往南行駛，行經臺
  北縣新莊市○○路、昌平街交岔路口，欲往東左轉至昌平街時，適有林慧珍騎乘車
  牌號碼ＤＫＶ─四三八號重型機車於對向車道由南向北行至上開路口，其前車頭撞
  及異議人駕駛之自用小客車右前車門而肇事之事實，有臺北縣警察局新莊分局交通
  分隊製作之道路交通事故調查報告表、現場圖各一件、現場照片十二幀附於臺灣板
  橋地方法院檢察署九十一年度偵字第一一二四三號偵查卷宗可稽，此經本院依職權
  調取上開卷宗核閱無訛。(二)訊據證人即現場目擊者蔡怡辰於臺灣板橋地方法院九十
  一年度交易字第六三九號過失傷害刑事案件九十二年三月五日訊問期日到庭證稱：
  「依照當時車禍現場及現場圖狀況我看到部分，被告（即異議人）車子應該在中心
  線前就提早開始轉，車子已經轉過去，但是應該還有一部分車身在對向車道」等語
  綦詳，且觀諸現場圖所示，機車倒於中原路北上過昌平街口前人行穿越道旁，血跡
  留於人行穿越道上，應認兩車撞擊點在中原路北上車道與昌平街口西向車道交岔路
  口，顯見異議人未達交岔路口中心處即行左轉。異議人雖稱機車遭撞擊後會往行進
  方向左前方滑行，兩車撞擊點應在機車倒地位置之前云云，惟查，本件係受害人機
  車車頭撞及異議人汽車右前車門，已如前述，受害人之機車撞擊後受前方汽車之右
  側車身阻擋，衡諸常情，實無向前方滑行之可能，證人蔡怡辰亦證稱：「交通事故
  調查報告表上資料沒有問題，人所在的位置略有不同，人在血跡旁，人往前彈，機
  車往旁邊彈：：：車子與機車在我轉過去時都沒有再往前或往後開」等語無訛，則
  異議人上開所辯，殊無可採。本件異議人行經肇事交岔路口未達中心線即行左轉，
  且未讓直行車先行，已有違道路交通安全規則第一百零二條第一項第四款、第六款
  規定，彰彰甚明。(三)而林慧珍確因本件車禍受有創傷性硬腦膜下出血、蜘蛛網膜下
  出血、腦水腫、左側創傷性氣胸、右鎖骨骨折、右肩胛骨骨折、右第四指骨折、右
  肩臂神經叢損傷致手臂肌肉萎縮無力、臉及胸擦傷、顱骨缺損、頭部外傷、器質性
  情感性精神病等傷害，亦有診斷證明書、全民健康保險重大傷病證明申請書等附於
  臺灣板橋地方法院檢察署九十一年度偵字第一一二四三號偵查卷宗可稽，並為異議
  人所不爭，且林慧珍所受傷害與異議人之違規行為間，具有相當因果關係，是異議
  人駕駛汽車違反前述道路交通安全規則，因而肇事致人受傷，其違反道路交通管理
  處罰條例第六十一條第三項規定無疑。(四)末查，林慧珍騎乘機車行經肇事路口，本
  應注意車前狀況，隨時採取必要之安全措施，且依當時情形，並無不能注意之情事
  ，竟疏未注意，以致肇事，對於結果之發生亦有過失，惟異議人之違規，與他人之
  違規，併合而為危害發生之原因時，仍不能阻卻異議人之違規責任。原處分機關審
  酌異議人之違規事實情節輕重，依道路交通管理處罰條例第六十一條第三項之規定
  ，對異議人裁處吊扣駕駛執照三個月之法定最低處罰，核無不當。是本件異議為無
  理由，應予駁回。
據上論斷，應依道路交通案件處理辦法第十九條，裁定如主文。
中      華      民      國      九十二      年    三    月    二十四    日
                              臺灣士林地方法院交通法庭
                                          法  官
如不服本裁定，應於送達後五日內，向本院提出抗告狀。


司法院資訊處製作；財團法人民間司法改革基金會備份。
